臺灣屏東地方法院民事判決　　　　　　　 94年度訴字第188號
原　　　告　戊○○
訴訟代理人　萬維堯律師
被　　　告　溢泰實業股份有限公司
法定代理人　丙○○
被　　　告　丁○○
　　　　　　庚○○
上列3人共同
訴訟代理人　李宏文律師
上列當事人間請求侵權行為損害賠償事件，本院於民國96年3 月
16日言詞辯論終結，判決如下：
    主  文
被告應連帶給付原告新臺幣肆佰零肆萬貳仟佰壹拾貳元，及自
民國九十四年六月二十四日起至清償日止，按年息百分之五計算
之利息。
原告其餘之訴駁回。
訴訟費用由被告連帶負擔百分之八十一，餘由原告負擔。
本判決原告勝訴部分於原告以新臺幣壹佰拾肆萬捌仟元供擔保
後，得假執行；但被告如於執行標的物拍定、變賣前，以新臺幣
貳佰陸拾玖萬陸仟元為原告預供擔保，得免為假執行。
原告其餘假執行之聲明駁回。
    事實及理由
一、按訴狀送達後，原告不得將原訴變更或追加他訴。但擴張或
    減縮應受判決事項之聲明或不甚礙被告之防禦及訴訟之終結
    者，不在此限。民事訴訟法第255 條第1 項第3 款、第2 項
    分別定有明文。查原告起訴狀雖將被告溢泰實業股份有限公
    司記載為「溢泰實業有限公司」，隨後更正為「溢泰實業股
    份有限公司」（下稱溢泰公司），徵之起訴狀對溢泰公司之
    設址及法定代理人之記載均屬正確無訛，是原告主張此係屬
    誤繕，尚非無據。且被告溢泰公司於收受起訴狀繕本後，按
    期辯論，足認無礙被告溢泰公司之防禦及訴訟之終結，應與
    准許。又本件原告起訴請求被告給付新臺幣（下同）5,700,
    100 元，及自起訴狀送達之翌日起至清償日止，按年息百分
    之5 計算之利息；於訴狀送達後，改為請求被告給付4,995,
    979 元，及自94年6 月24日起至清償日止，按年息百分之5
    計算之利息，核屬民事訴訟法第255 條第1 項第3 款所定減
    縮應受判決事項之聲明，於法亦無不合，合先敘明。
二、原告主張：被告林祖榮、庚○○2 人係被告溢泰實業股份有
    限公司（下稱溢泰公司）之員工，於民國92年6 月3 日上午
    11時20分許，被告庚○○駕駛車牌號碼9M-3320 號小貨車搭
    載被告林祖榮，共同載運加水機至屏東縣屏東巿和生路二段
    461 號訴外人甲○○經營之鍵鑫汽車保養廠，欲將該加水機
    烤漆，被告林祖榮、庚○○共同操作車牌號碼9M-3320 號小
    貨車之升降尾門，準備將車上的加水機卸至地面時，應依操
    作規則安全操作，並注意周遭人員之安全，由於被告林祖榮
    、庚○○竟疏於注意，致加水機不慎從升降尾門摔落，因而
    壓到在附近工作之原告背部，造成原告第一腰椎壓迫性骨折
    ，後側脊椎融合併內固定術後合併下身麻痺及右側血胸等傷
    害。爰依民法第184 條第1 項、第185 條第1 項、第188 條
    第1 項前段、第192 條第3 項、第193 條第1 項、第195 條
    第1 項規定請求上訴人賠償：(一)醫藥費新臺幣（下同）320,
    371 元。(二)減少勞動力部分：計3,277,508 元；按原告殘廢
    前在鍵鑫汽車保養廠擔任修護技工，每月投保薪資為19,200
    元，原告之殘廢等級經勞工保險局於94年7 月1 日核定為殘
    廢標準7 級，喪失勞動程度為69.21 ％，而本件發生時間在
    92年6 月3 日，以原告工作年齡算至60歲止，已逾35年，惟
    以35年計算，依霍夫曼計算法計算一次給付之金額為3,277,
    508 元（19,200×12×19.00000000 ×0.6925=3,277,508元
    ）。(三)交通費用部分：計158,100 元；自92年7 月15日起至
    94年11月17日止，原告至國仁醫院復健科門診73次、骨科門
    診31次、復健治療514 次，尚未包括至高雄或台南其他醫院
    看診之車資，即達618 次, 每次來回以300 元計算，共計15
    8,100 元。(四)看護費用部分：240,000 元；自原告92年6 月
    3 日受傷，由於係脊椎損傷併下肢癱瘓，均賴需專人照料，
    由原告之母日夜陪侍照護，原告僅計算至93年6 月2 日止，
    每月20,000元，共12個月，計240,000 元。(五)精神慰問金1,
    000,000 元。並聲明：(一)被告應連帶給付原告4,995,979 元
    ，及自94年6 月24日起起至清償日止，按年息百分之5 計算
    之利息；(二)願供擔保請准宣告假執行。
三、被告3 人則均以：
  (一)系爭加水機自貨車上卸下時，被告庚○○、林祖榮及訴外人
    甲○○等3 人已注意觀察於系爭加水機可能傾倒之範圍內，
    並無任何人員存在，故不致壓傷原告。
  (二)原告於系爭加水機發生傾倒時，為其僱主甲○○招喚前來相
    扶傾倒中之系爭加水機，故始受傷。而此為被告庚○○、林
    祖榮當時所無法預見、阻止，且與被告2 人本意不合，故原
    告因此受傷，自應由甲○○個人負完全之過失責任。而原告
    未衡量本身之能力楊本不足以扶持傾倒中之系爭加水機，仍
    執意依訴外人甲○○之指示前來協助，始發生本件之意外，
    原告亦同有過失，被告主張過失相抵。
  (三)退步言之，倘認為被告庚○○、林祖榮二人就原告之受傷亦
    應負過失責任者，惟如上述，訴外人甲○○當時亦為共同卸
    載系爭加水機之行為人之一，自同屬共同侵權行為人，自應
    同負連帶賠償責任。且有關甲○○為共同侵權行為人一節，
    不因原告未對其列為共同被告起訴而有不同。甲○○既為共
    同侵權行為人，且為原告僱主，是因共同侵權行為人間所生
    之連帶債務關係，被告自得持甲○○已給付之勞保殘廢給付
    補償金及職災期間原領工資補償金，主張損害相抵，以扣減
    原告之請求金額。
  (四)原告下列各項請求金額，於法無據：
    1.醫療費用部分：本件係於汽車升降尾門卸貨過程所發生之
      意外，自屬使用汽車所致受害人之體傷、殘廢事故，全民
      健康保險已給付部分，原告不得再請求被告給付，故原告
      請求自負額以外之醫療費用損害，顯無理由。
    2.就交通費部份：原告主張158,100 元，被告就其中149,10
      0 元不爭執。另有爭執之9,000 元部分，係由原告雇主甲
      ○○所支付，故原告並未因此增加生活上支出之交通費。
    3.另原告主張慰撫金1,000,000 元，亦屬偏高，應以500,00
      0 元為合理。
  (五)被告得行使之雇主抵充權及損益相抵：
    1.甲○○為共同侵權行為人，原告於受傷期間，已領得2 年
      正之原領工資補償金，計262,720 元，另原告7 級殘障尚
      可領得勞保殘障給付為422,450 元，被告均得主張抵銷。
    2.另原告僱主甲○○所交付被告之鍵鑫企業社所投保宏泰人
      壽保險股份有限公司之團保理賠金750,000 元，其保費亦
      非原告所繳納，而係由甲○○全數負擔，是該保險理賠金
      亦同可為被告抵充。
    3.再有關甲○○已給付原告之補償金部份1,500,000 元（醫
      療費用、增加生活上之支出部份），被告亦得依民法第27
      4 條規定，主張免責。
  (六)爰聲明：1.原告之訴駁回；2.如受不利判決，被告願供擔保
    請准宣告免為假執行。
四、原告主張被告林祖榮、庚○○2 人原係被告溢泰公司之員工
    ，於92年6 月3 日上午11時20分許，被告庚○○駕駛車牌號
    碼9M-3320 號小貨車搭載被告林祖榮，共同載運加水機至屏
    東縣屏東巿和生路二段461 號訴外人甲○○經營之鍵鑫汽車
    保養廠，欲將該加水機烤漆，被告林祖榮、庚○○共同將車
    牌號碼9M-3320 號小貨車上之加水機卸至地面時，該加水機
    由升降尾門摔落，並壓傷在場工作之原告，原告因上開事故
    ，受有第12胸椎及第1 腰椎骨折脫位，兩側下肢無力等傷害
    ，經送醫治療後，喪失勞動程度為69.21 ％等事實，有醫院
    診斷證明書、勞工殘廢診斷書及醫院病歷為證（見本院卷第
    7 至9 、46至49、145 至244 、257 至266 、290 至306 頁
    ），且為兩造所不爭執，應堪採信。然被告以上開情詞抗辯
    。是本件兩造爭執事項乃：(一)被告林祖榮、庚○○2 人是否
    有過失，致被告溢泰實業股份有限公司應負連帶損害賠償責
    任？(二)訴外人甲○○是否有過失？(三)原告是否與有過失？(四)
    被告得否主張雇主抵充權及損益相抵？(五)原告所得請求被告
    賠償之金額為何？茲分述如下。
五、被告林祖榮、庚○○2 人是否有過失，致被告溢泰實業股份
    有限公司應負連帶損害賠償責任？訴外人甲○○是否有過失
    ？
  (一)事故發生當時係由被告庚○○操作車牌號碼9M-3320 號小貨
    車升降尾門，由被告林祖榮及訴外人甲○○共同將該加水機
    推至升降尾門卸載，而原告則距離昇降尾門1 、2 公尺處研
    磨鈑金，第1 台加水機順利卸載，於卸載第2 台加水機時，
    因加水機底部的1 個輪子卡在升降尾門與車斗接縫處，無法
    轉動，被告庚○○疏未注意以為已經擺置妥當，便按下操作
    按鈕，而被告林祖榮及訴外人甲○○亦疏未注意扶緊加水機
    ，防止傾斜倒塌，以致加水機往外傾斜，迅速倒下，而壓傷
    原告等情，業據證人甲○○證述：「當天早上林祖榮、庚○
    ○二人駕駛小貨車載運二台加水機到我的修車廠準備烤漆，
    加水機每台均重達200 公斤，底部均有4 個小輪子，要將加
    水機卸下時，我與林祖榮爬上小貨車，將加水機推到升降尾
    門處，由庚○○在車旁操作升降按鈕，第一台加水機卸下後
    ，我與林祖榮繼續將第二台加水機推到升降尾門，此時因為
    加水機底部的一個輪子無法轉動，在升降尾門與車斗接縫處
    卡住，庚○○以為我們已經擺置妥當，便按下操作按鈕，以
    致加水機往外傾斜，迅速倒下，此時原告半蹲背對加水機，
    在離升降尾門1 、2 公尺處研磨鈑金，我與林祖榮雖然大聲
    喊叫，但原告還是來不及反應，而被加水機壓到背部。」、
    「（庚○○操作按鈕時，你與林祖榮有無以手扶住加水機？
    ）沒有，但當時我們二人都還在車上。」等語（見本院卷第
    92至93頁）。而被告庚○○亦自承：「（加水機為何會掉落
    車下？）第一台加水機很順利的卸下，第二台林祖榮與甲○
    ○推到升降尾門後，林祖榮告訴我『好』，表示可以按鈕，
    我就用手指頭去按按鈕，按第一下的時候，升降尾門有抖動
    一下，加水機也隨之晃動，升降尾門只下降一點點，大約二
    、三公分，我再按第二下，升降尾門下降約五、六公分的時
    候，整個加水機就掉落到地上。」、「（你按第一下時候是
    否就馬上鬆手不按？）是的。」、「（你為何要鬆手？）因
    為加水機有一個輪子有問題，怕發生意外，要先確定擺放沒
    有問題才繼續按鈕，這也是林祖榮告訴我的。」等語，核與
    證人甲○○證述情節大致相符，故證人甲○○證述即堪採信
    。
  (二)又系爭加水機高度210 公分，正面寬度90公分，側面寬度80
    公分，前後輪距67.8公分，（底座）滑輪半徑2.8 公分，升
    降尾門長171 公分，寬77.2公分，最尾端有斜坡14公分（不
    記入寬度內），右前方高82.4公分，右後方高81.6公分，左
    前方及左後方高度均為87.4公分，升降尾門略呈由左前方往
    右後方傾斜，系爭加水機底部有4 支螺絲可以固定底部，以
    免滑輪移動，加水機推至升降尾門時，車輛朝升降尾門傾斜
    之事實，業經本院勘驗在卷，有勘驗筆錄（見本院卷第130
    至131 頁）及被告所提之卸載過程照片（見本院卷第84至89
    頁）足憑，且為兩造所不爭執。是徵之車牌號碼9M-3320 號
    小貨車之升降尾門已略呈由左前方往右後方傾斜，加水機推
    至升降尾門時，車輛更朝升降尾門傾斜，傾斜度益形增大。
    又加水機體型龐大，置放在升降尾門後之前後寬度不足10公
    分（加水機前後輪距67.8公分，升降尾門僅寬77.2公分），
    空間狹小，稍有滑動，就會傾斜倒蹋。被告林祖榮、庚○○
    及訴外人甲○○於卸載該加水機時，自應注意卸載區內無他
    人在場，且加水機已妥善置放在升降尾門上，及卸載時隨時
    扶緊加水機，以防傾斜倒蹋。詎被告林祖榮、庚○○及訴外
    人甲○○竟疏於注意及此，未注意卸載區內有被告在場工作
    ，且未注意該加水機1 滑輪卡住，並未妥善置放在升降尾門
    上，又未扶緊加水機，防止傾斜倒蹋，貿然卸載該加水機，
    致原告受有上開傷害，則被告林祖榮、庚○○及訴外人甲○
    ○之過失行為與上訴人所受前開重傷害間，具有相當因果關
    係，乃屬無疑。故被告林祖榮、庚○○辯稱無過失云云，顯
    不足採。被告林祖榮、庚○○於執行職務時，因過失致原告
    受有上開傷害，被告溢泰公司既為被告林祖榮、庚○○之僱
    用人，自應依民法第188 條前段規定負連帶損害賠償責任。
六、原告是否與有過失？
  (一)被告庚○○雖辯稱：甲○○看到加水機正在滑落時，在車上
    大喊旁邊的人快過來幫忙，原告就起身上前要去扶住加水機
    ，結果原告的手還沒碰到加水機就被加水機壓到云云，被告
    3 人因而抗辯原告亦同有過失。惟查本件系爭加水機傾倒時
    ，證人甲○○並未呼叫原告幫忙之事實，已據證人甲○○證
    述：「……我與林祖榮雖然大聲喊叫，但原告還是來不及反
    應，而被加水機壓到背部。」等語（見本院卷第92頁）。且
    被告林祖榮亦陳稱：「（本件原告如何受傷？）因為當時事
    發突然，而且我注意的焦點都放在加水機上，並沒有注意到
    原告如何受傷。」、「（加水機傾斜時，甲○○有無大喊叫
    人來幫忙？）我與他都有大喊，我不能確定他有無喊叫要人
    來幫忙。」，核與證人甲○○證述大致相符。再本件系爭加
    水機係於卸載時突然倒蹋等情，亦據證人甲○○證稱：「…
    庚○○以為我們已經擺置妥當，便按下操作按鈕，以致加水
    機往外傾斜，迅速倒下，…」等語（見本院卷第92頁），被
    告庚○○陳稱：「…我再按第二下，升降尾門下降約五、六
    公分的時候，整個加水機就掉落到地上。」等語（見本院卷
    第113 頁），林祖榮亦陳稱：「因為當時事發突然…」等語
    （見本院卷第271 頁），互核情節一致，應堪採信，故本件
    系爭加水機係於卸載時突然倒蹋之事實，足堪認定。而原告
    當時係蹲在升降尾門左後方，亦為兩造所不爭執。衡情原告
    處於蹲下之位置，且從事研磨鈑金工作，注意力自集中於工
    作上，依一般人之反應動作，縱聽聞驚叫，對突然倒蹋之加
    水機，亦已來不及閃避，更何況是起身幫忙扶住系爭加水機
    。再參以被告林祖榮、證人甲○○緊鄰系爭加水機，對此突
    發之系爭加水機倒蹋狀況，猶未能立即加以反應扶住，身處
    在後之原告自無從立即反應。是被告庚○○所辯顯係卸責之
    詞，不足採信。
  (二)又原告為系爭加水機壓到背部而趴在地下等情，亦據證人甲
    ○○證稱：「…原告還是來不及反應，而被加水機壓到背部
    。」、「（加水機被搬開之後，原告身體之姿勢為何？）趴
    在地上。」（見本院卷第92、94頁）。另證人乙○○即本件
    原告治療醫師亦證稱：「（依你的判斷，本件原告是後背或
    前胸被重物壓撞以致受傷？）如果是從前胸被壓到，應該會
    引發內出血、臟器受損及肋骨骨折等現象，本件原告只有血
    胸，沒有上開臟器受損、肋骨骨折的現象，而且原告是胸椎
    與腰椎間的骨折脫位，是因為往後擠壓造成的，所以研判原
    告應該是背後被重物壓到。」、「（依照國仁醫院的病歷顯
    示，原告有血胸、胸骨骨折，心臟也有受損，這些症狀似乎
    與你所說前胸被壓到可能會造成的現象相近，為何你研判原
    告是從背後被重物壓到？）病歷記載如此顯示沒錯，但從背
    後被壓到也會造成這種現象，本件原告腹部沒有受傷，胸椎
    與腰椎的部位往後擠壓，從整體上來判斷認為是從背後被重
    物壓到比較合理。」、「（本件原告如果是從前胸被壓到，
    被壓平在地面上，是否也可能造成像本件一樣的傷勢？）理
    論上也可能，但本件是往後擠壓骨折，所以不是。」、「（
    因為原告被壓在地上，他的胸椎及腰椎的受損，是否可能因
    為前胸被壓而背部碰撞到地面所造成？）因為本件骨折位置
    在腹部背後，從腹部沒有受傷看來，原告因前胸被壓碰撞地
    面造成本件傷勢的可能性不大。」等語（見本院卷第445 至
    446 頁）。核與證人甲○○證述情節一致，是證人甲○○、
    乙○○證述，堪認屬實，亦堪採信。
  (三)雖國仁醫院有關原告出院病歷記載：「Hit by heavy objec
    t on ant.Chest with tenderness（前胸為重誤撞及受傷）
    」；病史欄記載：「The patient sustained heavy compre
    ssion inj.on ant.chest（病患前胸遭重物壓擠受傷）」；
    92年6 月3 日上午11時35分原告入院護理記錄單上記載：「
    因工作時被重物壓傷胸部，致胸部劇痛，及腰部疼痛厲害，
    四肢多處錯擦傷…」（見本院卷第286 至287 頁）。惟原告
    陳稱：「當時護士問我哪裡痛，我回答說是胸部痛，她又問
    我如何受傷，我回答是被重物壓到，她可能因此誤認我的回
    答是胸部被重物壓到。」等語（見本院卷第374 頁）。而國
    仁醫院護士於原告住院時為詳問受傷經過一情，亦據證人己
    ○○即國仁醫院護士復證稱：「（原告當時有無告訴妳他是
    被重物壓到那裡？）當時他是說被重物壓到胸部。」、「（
    原告這麼說是何意？）我不清楚。」、「（如果被重物直接
    從背部壓到而胸部也因此受傷，是否也可以說是被重物壓到
    胸部？）好像也可以。」、「（妳有無詢問原告被重物壓到
    的細節？）原告只說是被重物壓到胸部，我沒有再問他詳細
    的經過。」等語（見本院卷第402 、404 頁）。原告並非專
    業醫療人員，又受重傷而送院急救，自僅能受傷情形簡略告
    知醫護人員，而醫護人又未詳問受傷經過，自亦僅能就原告
    之簡略回答記載於病歷資料上，故自難以上開病歷資料上之
    簡略記載，遽認原告係前胸受重壓受傷。準此，原告係因系
    爭加水機突然倒蹋，反應不及，而致後背被壓受傷之事實，
    足堪認定，原告自無過失可言。
  (四)另鍵鑫汽車保養廠為被告之工作場所，且原告正從事研磨鈑
    金之工作，為該工作場所內之正當工作，原告並非自陷危險
    之境。而被告林祖榮、庚○○及訴外人甲○○本應注意卸載
    之場所及方式，以防止危險之發生，豈有將此注意義務轉嫁
    原告，反要求原告應自行遠離之理？故被告辯稱原告為自行
    離開而與有過失云云，實不足採。
八、被告得否主張雇主抵充權及損益相抵？
  (一)按數人共同不法侵害他人之權利者，連帶負損害賠償責任；
    連帶債務之債權人，得對於債務人中之一人或數人或其全體
    ，同時或先後請求全部或一部之給付；因連帶債務人中之一
    人為清償、代物清償、提存、抵銷或混同而債務消滅者，他
    債務人亦同免其責任，民法第185 條第1 項前段、第273 條
    第1 項、第274 條分別定有明文。本件訴外人甲○○亦為共
    同侵權行為人，詳如前述，雖原告未請求訴外人甲○○賠償
    ，然揆諸前開說明，訴外人甲○○得主張雇主抵充權及抵銷
    部分，被告自得主張，合先敘明。
  (二)次按勞工職業災害保險之保險費全部由雇主負擔，勞工因遭
    遇職業災害而致死亡、殘廢、傷害或疾病，依勞工保險條例
    發給職業災害補償費，雇主得以之抵充就同一事故所生損害
    之賠償金額，此觀勞工保險條例第15條第1 款及勞動基準法
    第59條、第60條規定即明。本件原告已依勞工保險條例領取
    職業災害補償費262,720 元，及領取勞工保險殘廢補償422,
    450 元一節，為兩造所不爭執，被告主張抵充，自屬有據。
  (三)再按由雇主負擔費用之其他商業保險給付，固非依法令規定
    之補償，惟雇主倘係為分擔其職災給付之風險而為之投保，
    以勞動基準法第59條職業災害補償制度設計之理念在分散風
    險，而不在追究責任，與保險制度係將個人損失直接分散給
    向同一保險人投保之其他要保人，間接分散給廣大之社會成
    員之制度不謀而合。是以雇主為勞工投保商業保險，確保其
    賠償資力，並以保障勞工獲得相當程度之賠償或補償為目的
    ，應可由雇主主張類推適用該條規定予以抵充，始得謂與立
    法目的相合（最高法院95年度台上字第854 號判決參照）。
    本件原告之雇主甲○○以全體員工為被保險人，向宏泰人壽
    保險股份有限公司投保團體保險，原告因此事故領取750,00
    0 元保險金之事實，為兩造所不爭執。惟上開團體保險費係
    由員工個人出資繳納等情，已據證人甲○○證述甚詳（見本
    院卷第366 頁）。且縱認上開團體保險費係雇主甲○○所繳
    納，然投保上開團體保險之目的，係為增加員工保障，而非
    降低雇主甲○○之責任一情，復據證人甲○○證稱：「（為
    何會以員工來投保宏泰人壽保險公司的傷害團體險？）因為
    員工的勞健保費用都由我負責，所以我要求員工另外再加保
    傷害團體保險，增加他們的保障，保費由員工自付。」、「
    （所投保的傷害團體險是否有減免自己責任的意思？）不是
    ，完全是為了員工的保障，並不是減低我自己的責任而投保
    。」等語（見本院卷第502 頁）。依上開說明，雇主甲○○
    既非為分擔其職災給付之風險而為之投保，原告因系爭事故
    受傷所領取之保險給付，並無損益相抵原則之適用，故被告
    上開主張並無可採。
  (四)再甲○○未曾給付原告補償金1,500,000 元，也沒有給付醫
    療費用或增加生活上之支出，業據證人甲○○證述甚詳（見
    本院卷第365 、502 至503 頁），原告亦否認有收受上開款
    項。雖證人甲○○於住院同意書「負責親屬」欄上簽名（見
    本院卷第362 、363 頁），惟此僅係92年6 月3 日即事故發
    生當日原告送醫急救時，證人甲○○以身為雇主之作為，該
    作為合乎常理，實難以此即認定證人甲○○有支付原告之醫
    療費用。被告未舉證證明證人甲○○有給付原告補償金、醫
    療費用或生活上支出，故被告上開主張亦不可採。
九、原告所得請求被告賠償之金額為何？
    按因故意或過失，不法侵害他人之權利者，負損害賠償責任
    ；數人共同不法侵害他人之權利者，連帶負損害賠償責任；
    ；受僱人因執行職務，不法侵害他人之權利者，由僱用人與
    行為人連帶負損害賠償責任；不法侵害他人之身體或健康者
    ，對於被害人因此喪失或減少勞動能力或增加生活上之需要
    時，應負損害賠償責任；不法侵害他人之身體、健康者，被
    害人雖非財產上之損害，亦得請求賠償相當之金額，民法第
    184 條第1 項前段、第185 條第1 項前段、第188 條第1 項
    前段、第193 條第1 項、第195 條第1 項前段分別定有明文
    。查被告林祖榮、庚○○為被告溢泰公司之受僱人，因執行
    職務過失致生本件事故，並不法侵害原告之身體，如上所述
    ，且原告所受之損害，與被告林祖榮、庚○○之過失行為間
    復有相當因果關係，依法自應負連帶損害賠償責任。至原告
    得請求之各項損害之金額應否准許，分述如下：
  (一)醫療費部分：次按本法所稱汽車交通事故，指使用或管理汽
    車致乘客或車外第3 人傷害或死亡之事故，強制汽車責任保
    險法第13條定有明文。本件係被保險人即被告溢泰公司之員
    工被告林祖榮、庚○○使用汽車卸載貨物時，發生事故致第
    3 人即原告受傷，詳如前述，此為使用汽車致第3 人傷害之
    事故，自屬汽車交通事故。另按民健康保險法第82條規定：
    保險對象因汽車交通事故，經本保險提供醫療給付者，本保
    險之保險人，得向強制汽車責任保險之保險人代位請求該項
    給付。是依全民健康保險提供醫療給付者，該項醫療費用請
    求權，已法定移轉予中央健康保險局。原告係依全民健保身
    分就醫，有原告所提之醫療費用收據附卷可稽（見本院卷第
    50至63頁），依前開說明，由全民健康保險局所提供之醫療
    給付部分，自不得再向被告請求（最高法院93年度台上字第
    1159號判決參照）。經查扣除全民健康保險局所提供之醫療
    給付後，原告實際支出為51,874元，則原告此部分之損害為
    51,874元，逾此部分之請求為無理由。
  (二)減少勞動力部分：原告殘廢前在鍵鑫汽車保養廠擔任修護技
    工，每月投保薪資為19,200元，原告之殘廢等級經勞工保險
    局於94年7 月1 日核定為殘廢標準7 級，喪失勞動程度為69
    .21 ％，以原告工作年齡算至60歲止，以35年計算，依霍夫
    曼計算法計算一次給付之金額為3,277,508 元（19,200×12
    ×19.00000000 ×0.6925 =3,277,508 元），被告對此不爭
    執，則原告主張其減少勞動之損害為3,277,508 元，應堪採
    信。
  (三)交通費用部分：原告主張因此事故受有交通費之損害共158,
    100 元，被告就其中149,100 元不爭執。另有爭執之9,000
    元部分，係由原告雇主甲○○借貸予原告，而後因憐憫原告
    ，再贈與原告等情，亦據證人甲○○證述甚詳（見本院卷第
    502 頁）。是原告主張其交通費之損害為158,100 元，亦堪
    採信。
  (四)看護費用部分：原告主張其因本件事故共受有看護費用之損
    害共240,000 元之事實，亦為被告所不爭，原告主張其看護
    費用之損害為240,000 元，亦堪採信。
  (五)精神慰撫金部分：再按精神慰撫金之賠償須以人格權遭遇侵
    害，使精神上受有痛苦為必要，其核給之標準固與財產上損
    害之計算不同，然非不可斟酌雙方身分資力與加害程度，及
    其他各種情形核定相當之數額，最高法院著有51年台上字第
    223 號判例足資參照。經查，本院審酌被告林祖榮於95年度
    無財產所得；被告庚○○有薪資、利息及其他所得共計423,
    322 元，且有汽車2 筆；原告則有汽車1 筆，投資2 筆，財
    產總額203,500 元等情，此有兩造之稅務電子閘門財產所得
    明細表附卷可稽（見本院卷第380 至384 頁），原告因本件
    事故受有第12胸椎及第1 腰椎骨折脫位，兩側下肢無力等傷
    害，其肉體及精神確受有極大痛苦，另斟酌兩造之身分、地
    位等一切具體情狀，認原告請求被告賠償精神慰撫金
    1,000,00 0元為適當，應予以准許。
  (六)綜上所述，原告之損害額為醫療費用51,874元、減少勞動力
    3,277,508 元、交通費158,100 元、看護費240,000 元、精
    神慰撫金1,000,000 元，合計為4,727,482 元。惟須扣除被
    告主張抵充之原告已依勞工保險條例領取職業災害補償費26
    2,720 元，及領取勞工保險殘廢補償422,450 元，故原告得
    請求被告連帶賠償之金額共計4,042,312 元
十、綜上所述，原告本於侵權行為之法律關係，請求被告連帶給
    付4,042,312 元，及自94年6 月24日起至清償日止，按週年
    利率百分之5 計算之利息，為有理由，應予准許。逾此所為
    請求，為無理由，應予駁回。又原告及被告各陳明願供擔保
    ，請准宣告假執行或免為假執行，經核原告勝訴部份，合於
    法律之規定，爰分別酌定相當之擔保金額，並准許之；至原
    告敗訴部分，其假執行之聲請，因訴之駁回而失所依附，不
    予准許。
十一、本件事證已臻明確，兩造其餘主張與舉證，經本院斟酌後
      ，認為均不足以影響本判決之結果，無逐一詳予論駁之必
      要，併此敘明。
十二、據上論結，本件原告之訴為一部有理由，一部無理由，並
      依民事訴訟法第79條、第85條第2 項、第390 條第2 項、
      第392 條第2 項、第3 項，判決如主文。
中　　華　　民　　國　　96　　年　　3 　　月　　30　　日
                  民事第二庭    法　官　楊文廣
正本係照原本作成。
如不服本判決，應於收受送達後二十日內向本院提出上訴書狀，
其未表明上訴理由者，應於提出上訴後二十日內向本院補提理由
書狀（均須按他造當事人之人數附繕本）上訴時應提出委任律師
或具有律師資格之人之委任狀；委任有律師資格者，另應附具律
師及格證書及釋明委任人與受任人有民事訴訟法第 466 條之 1
第 1 項但書或第 2 項（詳附註）所定關係之釋明文書影本。
                                書記官　顏子仁
中　　華　　民　　國　　96　　年　　3 　　月　　30　　日
